【裁判字號】    95,交抗,613
【裁判日期】    950824
【裁判案由】    違反道路交通管理處罰條例
【裁判全文】
臺灣高等法院交通事件裁定             95年度交抗字第613號
抗  告  人
即受處分人  乙○○
代  理  人  甲○○
上列抗告人因違反道路交通管理處罰條例案件，不服臺灣臺北地
方法院，中華民國95年6月30日所為裁定（95年度交聲字第442號
），提起抗告，本院裁定如下：
    主  文
抗告駁回。
    理  由
一、按禁止臨時停車線為紅色實線，用以指示禁止臨時停車路段
    ，道路交通標誌標線號誌設置規則第169條第1項、第2 項定
    有明文。又設有禁止臨時停車標誌、標線處所不得臨時停車
    ，而禁止臨時停車處所不得停車，道路交通安全規則第 111
    條第1項第3款、第112條第1項第1 款亦分別定有明文。而汽
    車駕駛人在設有禁止臨時停車標線處所臨時停車者，處新臺
    幣（下同）300元以上600元以下罰鍰，道路交通管理處罰條
    例第55條第3 款復有明文。次按，公路汽車客運業營運班車
    在市區○○路線及設站地點，應依下列原則辦理其行經市區
    ○○路線及設站地點：一、基於維護當地交通秩序之需要，
    應與當地政府協議定之…；四、經同意之營運路線及設站地
    點，當地政府如因實際需要得予調整變更，並應函請該管公
    路主管機關辦理。前項各款，如發生爭議，報請上級機關核
    定之；臺灣省轄內公路汽車客運業之「營運管理及處罰」，
    由交通部委任交通部公路總局辦理；直轄市○○○路汽車客
    運業之「營運管理及處罰」，由交通部委辦直轄市政府辦理
    ，汽車運輸業管理規則第37條、第139條之1亦有明文。是行
    為人如係駕駛營業大客車在劃設紅色實線表示禁止臨時停車
    路段違規臨時停車而為警舉發，於舉發通知單上所載之應到
    案日期前到案聽候裁決，經處罰機關調查後仍認定其有上開
    違規行為而逕行裁決處罰者，依違反道路交通管理事件統一
    裁罰基準及處理細則第44條第1 項及違反道路交通管理事件
    統一裁罰基準表（以下稱基準表）之規定，應對該違規停車
    之行為人處以300元之罰鍰。
二、本件抗告人即受處分人乙○○於民國94年12月18日上午9 時
    54分許，駕駛阿羅哈客運股份有限公司（以下簡稱阿羅哈客
    運公司）所有車號860-FC號營業小客車，臨時停靠於臺北市
    ○○路○ 段52號前之設有禁止臨時停車標線路段之道路上，
    而由臺北市政府警察局大同分局建成派出所員警以抗告人有
    前揭違反道路交通管理處罰條例第55條第1項第3款規定之行
    為當場掣單舉發，經抗告人於舉發通知單所載應到案日期（
    即95年1月2日）前向原處分機關提出申訴，案經原處分機關
    即臺北市交通事件裁決所函請舉發單位即臺北市政府警察局
    大同分局調查，因認抗告人確有前開違規行為，原處分機關
    乃以「在設有禁止臨時停車標線處所臨時停車」之違規事實
    ，並依道路交通管理處罰條例第55條第1項第3款、違反道路
    交通管理事件統一裁罰基準及處理細則第44條第1 項及基準
    表之規定，於95年4月20日裁處抗告人罰鍰600元（按：應為
    300 元，詳如後述）等事實，此有抗告人於94年12月28日所
    提申復書、臺北市政府警察局大同分局95年1月4日北市警同
    分交字第09530006300 號函、臺北市交通事件裁決所違反道
    路交通管理事件之北市裁四字第裁22-A5J404586號裁決書及
    送達證書等影本在卷可稽（見原審卷第44、41、38、35頁）
    。
三、原審以：
（一）臺北市○○路○段之位置，原為長途客運車起迄總站，嗣
      臺北市政府為落實推動城際客運轉運站政策及減少大客車
      於市區道路繞行及於路側密集設站衍生之交通、環境、噪
      音及居住品質問題等，遂由該府交通局陸續執行推動國道
      客運臺北總站路線調整及原站區之撤除、管制事宜：(1)於
      92年4月8日發函預告各該客運業者，臺北車站周邊即將進
      行管制。(2)於93年2 月10日公告並轉知業者「臺北車站周
      邊國道客運及公路客運設站管制區○○○○段）—禁止新
      設站位」。(3)於93年11月22日公告轉知業者「臺北車站周
      邊國道客運及公路客運設站管制區○○○○段）－撤除現
      有路側站位（自國道客運臺北總站起用日起實施，得有緩
      衝3個月）」。(4)於94年8月2日以北市交二字第094332365
      00號函將國道客運臺北總站路線調整計畫提報交通部，並
      副知各該客運業者重申管制事宜。(5)於94年8 月16日國道
      客運臺北總站啟用。(6)於94年9 月16日函知各該客運業者
      ，自94年11月16日起開始管制。(7)於94年11月14日公告並
      轉知各業者「臺北車站周邊國道客運及公路客運設站管制
      區○○○○段）－撤除現有路側站位實施日期自94年11月
      16日起」。(8)於94年11月9 日起派員赴現場各該客運業者
      站牌處張貼公告。(9)於94年11月15日第2 次派員赴現場各
      該客運業者站牌處張貼公告。(10)於94年11月16日開啟管制
      及執法，此有臺北市政府警察局大同分局95年1月4日北市
      警同分交字第09530006300 號函附卷可參（原裁定誤載為
      94年12月20日北市警同分交字第09434406600 號函，見原
      審卷第41頁）。而依前揭汽車運輸業管理規則之規定，抗
      告人所屬阿羅哈客運公司之營運路線及設站地點，本得由
      臺北市政府依實際需要予以調整變更，僅其所生爭議，應
      報請上級機關核定而已，非謂臺北市政府無權撤銷其原有
      之設站地點。又依行政程序法第110條第3項之規定，臺北
      市政府所為撤銷原設站地點之行政處分，在未經撤銷、廢
      止或因其他事由而失效前，其效力仍繼續存在，抗告人對
      此如有不服，本得循行政救濟之管道謀求解決，而非公然
      與政府對立，此本為法治國家國民所應有之認知及作為，
      否則交通秩序及廣大道路使用人之權益又何以維護。另臺
      北市政府於94年8月2日以北市交二字第09433236500 號函
      將國道客運臺北總站路線調整計畫提報交通部後，亦經交
      通部94年9月7日交路字第0940048071號函示：「依公路總
      局意見（即交通部公路總局94年8月19日路監運字第09400
      35982 號函示依汽車運輸業管理規則第37條第1項第4款規
      定同意辦理）辦理」，亦有上開函文各1 件在卷可稽（見
      原審卷第20、22頁），足見臺北市政府所為上開關於國道
      客運營運路線及設站地點之調整、變更，自難稱有何違法
      之處。
（二）阿羅哈客運公司之營運路線許可證，固由高雄市政府所發
      放，此有營運路線許可證2 紙附卷足參（見原審卷第13、
      14頁），惟臺北市政府因阿羅哈客運公司未如期搬遷至國
      道客運臺北總站，曾於94年9月6日函請高雄市政府促請該
      公司應依核定路線行駛，高雄市政府交通局乃於94年9 月
      12日以高市交三字第0940032412號函請阿羅哈客運公司應
      依臺北市政府核定行駛動線及站位營運」，參酌本件爭議
      發生後，臺北市政府交通局於94年12月28日邀集交通部、
      交通部公路總局及高雄市政府交通局召開會議討論，會議
      結論亦認依高雄市政府交通局94年9 月12日上開函文，可
      知該局已同意阿羅哈公司之站位調整案，是臺北市○○○
      於○道客運營運路線及設站地點調整、變更之各該行政程
      序，核與汽車運輸業管理規則第37條所為之相關規定相符
      。況由抗告人所附營運路線許可證2 紙顯示（見原審卷第
      13、14頁），高雄市政府核准阿羅哈客運公司經營「台北
      市－高雄市」、「台北市○○○市○路線之許可證，其期
      限分別為88年12月1日至93年11月30日、89年12月5日至94
      年12月4 日，亦即該許可證係屬於行政程序法第93條所稱
      附有期限之行政處分，原應分別於93年11月30日、94年12
      月4 日屆期而失其效力，今高雄市政府交通局遲至94年12
      月30日始以第0940049253號函完成阿羅哈客運公司新證核
      發與路線加註作業程序，此有該局95年1月5日高市交三字
      第0950000048號函在卷可證（見原審卷第26頁），固有未
      能依法行政之虞，然阿羅哈客運公司亦應知悉自己之營運
      許可早已屆期而失效，乃抗告人身為阿羅哈客運公司之司
      機，早已知悉台北市政府交通局上開執行推動國道客運臺
      北總站路線調整及原站區之撤除、管制事宜，竟仍於94年
      12月18日上午9 時54分許，駕駛上開營業小客車臨時停靠
      於臺北市○○路○段52號前之設有禁止臨時停車標線路段
      之道路上，抗告人駕車有應受非難之違規之行為甚明。
（三）阿羅哈客運公司於臺北市○○路○段之設站許可既經臺北
      市政府撤銷，而最終撤站日期亦於94年11月15日屆至，且
      該處並經臺北市交通主管機關塗銷停靠區，復劃設禁止臨
      時停車之紅線標線，阿羅哈客運公司之駕駛人自不得駕駛
      營業用大客車於該處臨停載客，則抗告人以其依公路主管
      機關所核定之路線及站牌停車搭載旅客，並無不法；本案
      係台北市政府違反汽車運輸業管理規則第37條第1項第4款
      後段等規定，擅自公告變更國道客運設站位置等情為由，
      向原審法院提出異議，自不足採。是本件事證明確，抗告
      人之上開違規行為，堪以認定。
（四）查抗告人確有於前揭時間將上開車輛臨時停放於前述劃有
      禁止停車標線路段道路之行為，已如前述，自屬違反道路
      交通管理處罰條例第55條第3款之規定（原裁定贅載第1項
      ），原處分機關依道路交通管理處罰條例第 55條第3款、
      違反道路交通管理事件統一裁罰基準及處理細則第44條第
      1項及前揭基準表之規定，裁處受處分人罰鍰600元，固非
      無見。惟抗告人係於舉發通知單上所載應到案日期（即95
      年1月2日）前向原處分機關提出申訴，依前揭基準表之規
      定，應處罰鍰300 元，乃原處分機關就抗告人前開違規行
      為，誤認其未於應到案期限內到案而處以罰鍰600 元，自
      有未洽。原審法院本此見解，適用道路交通管理處罰條例
      第55條第3 款、違反道路交通管理事件統一裁罰基準及處
      理細則第44條第1 項及前揭基準表之規定，裁定諭知原處
      分撤銷，乙○○汽車駕駛人，在設有禁止臨時停車標線處
      所臨時停車，處罰鍰新臺幣300 元等語。經核並無不合。
四、本院查：主管機關，指公路主管機關、市區道路主管機關及
    警察機關；道路交通標誌標線號誌設置規則第2條、第4條第
    1項、第5條分別定有明文。又直轄市道路及交通之規劃、營
    運及管理，係屬於直轄市自治事項，地方制度法第18條第10
    款第1、2點亦有明定。揆之上開規定，臺北市區之標線設置
    及交通規劃管理係屬於臺北市政府之權限範圍，臺北市政府
    為促進交通安全，便利行人及車輛之行車安全，有權變更原
    有標線之設置規劃。又臺北市政府依汽車運輸業管理規則第
    2條第2項之規定，將原為長途客運車起迄總站之臺北市○○
    路○段撤銷原有站位設置，統一遷移至客運臺北總站，且將
    該路段規劃為禁止臨時停車之管制區，於法並無不當，且台
    北市政府交通局已多次公告，並至現場各業者站牌處揭示公
    告，抗告人及其所屬之阿羅哈公司自難諉為不知，抗告人確
    有於上揭時、地，在劃有紅線路段違規臨時停車之行為，應
    可認定。抗告人之抗告意旨仍執前詞，指原審忽略有爭議應
    報請上級機關核定之規定（汽車運輸業管理規則第37條第 2
    項、地方制度法第2條第4款），台北市政府應以「新舊路線
    併行」之方式試辦，而非恣意變更路線，另高雄市政府之函
    示應構成阻卻行政違法之事由云云，指摘原裁定不當，為無
    理由，應予駁回。至於台北市政府變更長途客運業營業路線
    及撤銷設站處所之處分，抗告人所屬之阿羅哈公司如有不服
    ，應另循行政救濟途徑解決，要難執此作為本件免罰之事由
    ，併予敘明。
據上論斷，應依道路交通案件處理辦法第26條，刑事訴訟法第
412條，裁定如主文。
中    華    民    國    95    年    8     月    24    日
                  交通法庭審判長法  官   楊貴雄
                                法  官   王麗莉
                                法  官   王梅英
以上正本證明與原本無異。
不得再抗告。
                                書記官   李信穎
中    華    民    國    95    年    8     月    29    日


司法院資訊處製作；財團法人民間司法改革基金會備份。
